【裁判字號】    95,訴,209
【裁判日期】    950630
【裁判案由】    毒品危害防制條例
【裁判全文】
臺灣基隆地方法院刑事判決               95年度訴字第209號
公  訴  人  臺灣基隆地方法院檢察署檢察官
被      告  乙○○
上列被告因毒品危害防制條例案件，經檢察官提起公訴（95年度
毒偵字第470 號），本院判決如下：
    主  文
乙○○施用第一級毒品，累犯，處有期徒刑捌月；又施用第二級
毒品，累犯，處有期徒刑捌月。應執行有期徒刑壹年貳月。
    事  實
一、乙○○前因施用第二級毒品案件，經臺灣臺北地方法院裁定
    送觀察、勒戒後，認無繼續施用毒品之傾向，於民國88年5
    月4 日執行完畢釋放，由臺灣臺北地方法院檢察署檢察官以
    87年度偵字第2353號為不起訴處分確定。又因施用第二級毒
    品案件，經本院裁定送觀察、勒戒後，認有繼續施用毒品之
    傾向，復經本院再裁定送強制戒治（90年2 月20日執行期滿
    ），並經臺灣高等法院判處有期徒刑6 月確定；又因恐嚇及
    贓物案件，經臺灣高等法院判處有期徒刑10月、5 月確定，
    上開3 案件，嗣經臺灣高等法院合併定應執行刑為有期徒刑
    1 年7 月，於91年11月22日假釋出監，92年1 月29日假釋期
    滿未經撤銷假釋，未執行之刑以已執行論，而視為執行完畢
    。再因施用第二級毒品案件，經本院判處有期徒刑6 月確定
    ，於94年3 月29日易科罰金執行完畢。詎其猶未戒斷毒癮，
    於強制戒治執行完畢後之5 年內，復基於施用第一級毒品海
    洛因之犯意，於95年1 月3 日下午6 時58分許為警採尿前回
    溯24小時內某時（不包括為警查獲後至警局採尿間之時間）
    ，在不詳地點，以不詳方式，施用第一級毒品海洛因1 次；
    另基於施用第二級毒品安非他命之犯意，於95年1 月3 日下
    午6 時58分許為警採尿前回溯96小時內某時（不包括為警查
    獲後至警局採尿間之時間），在臺北縣瑞芳鎮○○路4 巷6
    號住處，以將第二級毒品安非他命置於鋁箔紙上加熱燒烤，
    再吸食所產生煙霧之方式，施用第二級毒品安非他命1 次。
    嗣於95年1 月3 日下午5 時30分許，在臺北縣瑞芳鎮○○路
    24 之1號前，為警盤查時，經徵得其同意採尿送驗後，結果
    呈嗎啡及甲基安非他命之陽性反應，始查悉上情。
二、案經基隆市警察局第一分局移送臺灣基隆地方法院檢察官偵
    查起訴。
    理  由
一、訊據被告乙○○坦承為警查獲前之某時，在臺北縣瑞芳鎮○
    ○路4 巷6 號住處，施用第二級毒品安非他命1 次之事實，
    然矢口否認有何施用第一級毒品海洛因之犯行，辯稱：伊未
    施用第一級毒品海洛因，不知為何驗尿結果尿液呈嗎啡之陽
    性反應云云。經查：
  (一)被告坦承施用第二級毒品安非他命之事實，且其經警查獲後
    所採集之尿液，經送昭信科技顧問股份有限公司檢驗結果，
    亦呈甲基安非他命之陽性反應，此有該公司濫用藥物尿液檢
    體檢驗報告、基隆市警察局第一分局偵辦毒品案件尿液檢體
    對照表各1 紙在卷可佐，是被告此部分之自白核與事相符，
    可以採信。
  (二)至被告雖否認施用第一級毒品海洛因，辯稱不知其尿液檢驗
    結果為何呈嗎啡之陽性反應云云，然觀諸其前於88年10月1
    日、93年5 月18日為警查獲後所採集之尿液，經送驗結果，
    均呈嗎啡之陽性反應，此有本院89年度訴字第147 號、93年
    度訴字第536 號刑事判決影本各1 份在卷可稽，足徵其並非
    無施用第一級毒品海洛因之經驗，且按毒品檢驗學上之常規
    ，尿液中含毒品成分反應所使用之檢驗方法，對於受檢驗者
    是否確有施用毒品行為之判斷，在檢驗學常規上恆有絕對之
    影響。其以酵素免疫分析或薄層定性分析等方式為初步篩檢
    者，因具有相當程度偽陽性之可能，如另以氣（液）相層析
    、質譜分析等較具公信力之儀器為交叉確認，因出現偽陽性
    反應之機率極低，核足據為對涉嫌人不利之認定，此亦為邇
    來我國實務所是認。經查，昭信科技顧問股份有限公司係採
    取氣相層析質譜分析法為確認檢驗方法，被告之尿液經檢驗
    結果，亦呈嗎啡之陽性反應，有前引該公司濫用藥物尿液檢
    體檢驗報告可佐，依該報告所示，其所進行者已包括以氣相
    層析質譜分析法為確認檢驗之方法，因出現偽陽性反應之機
    率極低，堪可認定被告確有施用第一級毒品海洛因，其空言
    否認施用第一級毒品海洛因云云，應係事後卸責之詞，不足
    採信。
  (三)被告雖因否認施用第一級毒品海洛因，致無從知悉本案其施
    用第一級毒品海洛因之時間，然按一般人注射海洛因或嗎啡
    後，經體內吸收代謝約30分鐘內開始排入尿液中，而以最初
    6 至12小時排出量最多，約有75 %可在施用後24小時內經由
    尿液中排出體外，剩餘量則可能在數日內分別排出體外；其
    毒品反應能否檢出，須視其施用量而定，施用量多者，於施
    用後4 、5 日仍有可能檢出毒品反應，施用量少者，可能在
    24小時後即無檢出毒品反應；此亦有法務部調查局（82）陸
    字第82031487號檢驗通知書說明在案，是堪認被告係於95年
    1 月3 日下午6 時58分許為警採尿前回溯24小時內某時（不
    包括為警查獲後至警局採尿間之時間）施用第一級毒品海洛
    因1 次。又被告不復記憶施用第二級毒品安非他命之時間，
    然按安非他命經口服投與後約70% 於24小時內自尿液中排出
    ，約90% 於96小時內自尿液中排出，由於目前國內尿液中安
    非他命之檢驗僅為鑑定其是否呈陽性反應，尚未鑑定其含量
    ，且安非他命之檢出與其投與方式、投與量、個人體質、採
    尿時間與檢驗儀器之精密度等諸多因素有關，因此僅憑尿液
    中呈安非他命反應，並無法確實推算吸食時間距採集時間之
    長短，惟依上述資料推斷，最長可能不會超過4 日，此經行
    政院衛生署藥物食品檢驗局81年2 月8 日（81）藥檢壹字第
    001156號函釋在案，是堪可認定被告係於95年1 月3 日下午
    6 時58分許為警採尿前回溯96小時內某時（不包括為警查獲
    後至警局採尿間之時間），施用第二級毒品安非他命1 次。
二、按海洛因、安非他命分係毒品危害防制條例第2 條第2 項第
    1 款、第2 款所定之第一級毒品、第二級毒品，被告乙○○
    予以施用，核其所為，係犯毒品危害防制條例第10條第1 項
    、第2 項之施用第一級、第二級毒品罪。又被告因施用而持
    有第一級毒品海洛因、第二級毒品安非他命，其持有第一級
    毒品與第二級毒品之低度行為應為施用第一級毒品與第二級
    毒品之高度行為所吸收，不另論罪。被告前曾受如事實欄所
    示有期徒刑之執行完畢，有臺灣高等法院被告前案紀錄表在
    卷可稽，其於5 年內再犯本件有期徒刑以上之罪，為累犯，
    應依法就其所犯上開二罪，均依法重其刑。再者，被告告所
    犯上開2 罪，犯意各別，行為不同，應予分論併罰。爰審酌
    被告犯罪之動機、曾有施用毒品前科仍不思悔改，一再施用
    毒品，施用毒品係自我戕害之行為，及其犯罪後態度等一切
    情狀，分別量處如主文所示之刑，並定其應執行刑。
據上論斷，應依刑事訴訟法第299 條第1 項前段，毒品危害防制
條例第10條第1 項、第2 項、第23條第2 項，刑法第11條前段、
第47條、第51條第5 款。
本案經檢察官甲○○到庭執行職務。
中    華    民    國    95    年     6    月    30    日
                  刑事第二庭審判長法  官  王敏慧
                                  法  官  許心
                                  法  官  劉桂金
以上正本證明與原本無異。
對於本件判決如有不服，應於收受送達後10日內，向本院提出上
訴書狀，上訴於臺灣高等法院，並按他造當事人之人數附具繕本
。
中    華    民    國    95    年     6    月    30    日
                                  書記官  鄧順生
附錄論罪法條：
毒品危害防制條例第10條：
施用第1 級毒品者，處6 月以上5 年以下有期徒刑。
施用第2 級毒品者，處3 年以下有期徒刑。


司法院資訊處製作；財團法人民間司法改革基金會備份。
